【裁判字號】    95,上易,1434
【裁判日期】    951214
【裁判案由】    竊盜
【裁判全文】
臺灣高等法院臺中分院刑事判決        95年度上易字第1434號
上  訴  人  臺灣臺中地方法院檢察署檢察官
被      告  甲○○
                    （現於台灣台中監獄執行中）
上列上訴人因竊盜案件 ，不服臺灣臺中地方法院95年度易字第2
534號，中華民國95年9月18日第一審判決（起訴案號：臺灣臺中
地方法院檢察署95年度偵字第15446號） ，提起上訴，本院判決
如下：
    主  文
上訴駁回。
    理  由
一、檢察官聲請簡易判決處刑意旨略以：被告甲○○於民國94年
    8月29日某時，行經臺中市○區○○○路 8號前，見林釗正所
    管領使用之車號EY -5785號自用小客車未熄火，竟意圖為自
    己不法之所有，逕駕駛該車作為交通工具而竊取之。嗣將該
    車開到臺中市○○○路某處停放後，繼而取走車內之DIALOG
    UE F LYBOOK 3G筆記型電腦鋰電池1個、HAGIWARA CF256M記
    憶卡及SONY 128M原廠MS記憶卡各1張。後來轉送給其女友藍
    巧萍，因林釗正於拍賣網站上發現上開物品報警處理，因而
    查悉上情，因認被告涉犯刑法第320條第1項之竊盜罪。
二、上訴人即檢察官上訴意旨以：
(一)、按刑法上之連續犯，除客觀上須有連續數行為而犯同一性質
    之罪名外，在主觀上尤須具備概括之犯意，故行為人就某種
    法益，雖反覆為數次之侵害，而後之行為係另行起意者，無
    論其所侵害之法益是否相同，不得認為連續犯（最高法院24
    年上字第2861號判例）。
(二)、本案被告固有於94年8月1日，在苗栗縣苗栗市天祥48號附近
    之空地 ，徒手竊取苗栗縣立明仁國中所有之旗竿座2個，業
    經台灣苗栗地方法院判處拘役80日，而於94年10月20日確定
    。而被告本件竊盜之犯行，係見被害人之自小客車車窗打開
    沒有熄火，而竊取之，雖與前述94年8月1日之竊盜犯行手法
    相似，然被告於本署偵查中供承：「（為何偷？）那時候，
    我走路走的很累，看見他車窗打開沒有熄火，我是臨時起意
    的」等語，可見，被告之所以竊取他人小客車，乃係步行很
    累之後臨時起意，至為明確。原審雖認被告復於：94年10
    月24日凌晨6時 ，與另案被告邱華海至嘉義縣中埔鄉○○路
    305巷129號前，竊取 QU-7730號自用小貨車得手；94年10
    月24日上午11時許，與邱華海至嘉義市○○路與世賢路口，
    竊取6U-235號自用大貨車得手；94年12月14日，在苗栗縣
    公館鄉福興村247號前，以自備鑰匙竊取EW-0607號自小客車
    ；94年12月19日，在苗栗縣大湖鄉栗林村5鄰臺三線138.5
    公里處，見張鎮祥所有 IHQ-172號重型機車在該處，鑰匙置
    於工寮外桌上，乘機以該鑰匙竊取機車得手；94年12月19
    日，在台中市○○區○○路439之9號前，以自備鑰匙竊取Y3
    -6291號自用小貨車得手； 94年12月19日，駕駛該竊得知
    Y3-6291號貨車，至苗栗縣大湖鄉義和村15鄰 「阿連農場」
    內，竊取鋼筋一批得手，業經台灣苗栗地方法院以95年度簡
    上字第28號判決處有期徒刑1年4月確定。然查：前述編號
    、 2次竊盜犯行，被告均擔任把風之工作，而由邱華海持
    凶器、或徒手竊取車輛；編號、 2次竊盜犯行，被告以
    自備鑰匙行竊車輛，犯罪之手法，顯與被告本件之竊盜犯行
    之手法相異，況被告已坦承本件係臨時起意為之，且其竊盜
    之犯罪手法相異，自難以被告曾於短時間內，涉犯多起竊盜
    犯行，即遽認被告主觀上為有計畫性的為竊盜犯行，原審認
    為被告所涉之本件竊盜犯行與94年8月1日之竊盜犯行有連續
    犯之裁判上一罪關係，而判決本件免訴，其判決容為未洽云
    云，指摘原審判決諭知免訴不當。
三、按案件曾經判決確定者，應諭知免訴之判決，並得不經言詞
    辯論為之，刑事訴訟法第302條第1款、第307 條，分別定有
    明文。又訴訟上所謂一事不再理之原則，關於實質上一罪或
    裁判上一罪，均有其適用，最高法院60年臺非字第77號著有
    判例，可資參照。
四、經查，被告甲○○前被訴意圖為自己不法之所有 ，於94年8
    月1日傍晚，在其苗栗縣苗栗市天祥 48號居所附近空地，徒
    手竊取苗栗縣立明仁國中所有之旗竿座2個，觸犯刑法第320
    條第1項竊盜罪，業經臺灣苗栗地方法院苗栗簡易庭於94年8
    月31日，以94年度苗簡字第691號判處拘役 80日，並於同年
    10月20日判決確定在案，有該案刑事簡易判決及臺灣高等法
    院被告前案紀錄表附卷可稽。本案之竊盜犯行與上開已判決
    確定之竊盜犯行，時間緊接，構成要件相同，手法相似。且
    觀諸被告前已有多次竊盜之刑事前案紀錄，於本案後旋又於
    (一)、94年10月24日凌晨 6時許，與另案被告邱華海基於竊盜
    之犯意聯絡，由被告駕駛不詳車輛，搭載邱華海至嘉義縣中
    埔鄉○○村○○路305巷129號前，由被告在車上警戒把風，
    邱華海下車，持其所有客觀上對人之生命、身體足以造成危
    害之扳手1支，破壞莊進發保管使用車號UQ-7730號自用小貨
    車車門及方向盤鎖，致令不堪使用後，竊得該車輛。(二)、94
    年10月24日上午11時許，再由被告駕駛不詳車輛搭載邱華海
    ，行至嘉義市○○路與世賢路口處，見永盛企業社所有，由
    晏發鵬管領使用之車號6U-235號自用大貨車鑰匙疏未拔下，
    遂由被告在車上把風，由邱華海下車徒手竊取該車輛。(三)、
    94年12月14日凌晨3時許，在苗栗縣公館鄉福興村247號前，
    以自備鑰匙竊取朱麗蘭所有之EW -0607號自用小客車。(四)、
    94年12月19日上午11時許，在苗栗縣大湖鄉栗林村5鄰台3線
    138.5公里旁工寮外，見張鎮祥所有IHQ-172號重型機車停放
    該處，機車鑰匙置於工寮外桌上，乃趁機以該鑰匙發動上開
    機車。(五)、94年12月19日下午3至6時間某時許，在臺中市○
    ○區○○路439之9號前，以自備之鑰匙 1支，啟動李裕雄所
    有 Y3-6291號自用小貨車一部引擎，得手後留供己用。(六)、
    於94年12月19日晚上7時許，駕駛竊得之上開車號Y3-6291號
    自用小貨車，進入苗栗縣大湖鄉義和村15鄰盛興40之10號「
    阿連農場」內，竊取胡連福所有放置在農場空地上之鋼筋 1
    批。上開竊盜犯行，並經臺灣苗栗地方法院於 95年7月20日
    ，以95年度簡上字第28號判處有期徒刑1年4月確定等情，有
    上開刑事判決及臺灣高等法院被告前案紀錄表附卷可稽。顯
    見被告確係基於概括犯意反覆為竊盜之犯行，僅因臺灣苗栗
    地方法院95年度簡上字第28號刑事判決之竊盜犯行，係在同
    院苗栗簡易庭 94年度苗簡字691號刑事簡易判決送達後所為
    ，不為該刑事簡易判決效力所及，而另行審判，惟無礙被告
    確係基於概括犯意反覆為竊盜犯行之本質。雖被告於本案檢
    察官訊問時陳稱：「（為何偷？）那時候，我走路走的很累
    ，看見他車窗打開沒有熄火，我是臨時起意的。」等語，然
    以被告在極短時間內為上開多次竊盜犯行，可知被告確係有
    計劃性的為竊盜犯行，被告上開陳述，應係為規避自己係有
    計劃性的為竊盜犯行之辯詞，尚無從據以切割本案竊盜犯行
    ，係另行起意為之。而本案與前案94年8月1日的竊盜犯行，
    均係在刑法於94年1月7日修正公布，95年7月1日施行前所為
    之竊盜犯行，應適用修正前刑法第56條連續犯之規定，而有
    裁判上一罪關係，自為前案確定判決效力所及。原審判決適
    用刑事訴訟法第452條、第302條第1款、第307條，不經言詞
    辯論，諭知免訴，認事用法，均無違誤。檢察官仍執上詞，
    指摘原審判決不當，其上訴為無理由，應予駁回，並不經言
    詞辯論為之。
據上論斷，應依刑事訴訟法第368條、第372條，判決如主文。
中    華    民    國    95    年    12    月    14    日
            刑事第九庭  審判長法  官  陳  筱  珮
                              法  官  康  應  龍
                              法  官  趙  春  碧
上列正本證明與原本無異。
不得上訴。
                              書記官  胡  美  娟
中    華    民    國    95    年    12    月    18    日
                                                      Ｒ


司法院資訊處製作；財團法人民間司法改革基金會備份。
